【裁判字號】    90,台上,3573
【裁判日期】    900614
【裁判案由】    傷害致人於死
【裁判全文】
最高法院刑事判決                                九十年度台上字第三五七三號
    上   訴   人  台灣高等法院高雄分院檢察署檢察官
    上訴人即被告  甲○○
右上訴人等因被告傷害致人於死案件，不服台灣高等法院高雄分院中華民國九十年四
月四日第二審判決（九十年度上訴字第二三七號，起訴案號：台灣高雄地方法院檢察
署八十九年度偵字第一八六七九號），提起上訴，本院判決如左：
    主  文
上訴駁回。
    理  由
一被告甲○○上訴部分：
按刑事訴訟法第三百七十七條規定：上訴於第三審法院，非以判決違背法令為理由，
不得為之。是提起第三審上訴，應以原判決違背法令為理由，係屬法定要件。且必須
依據卷內資料為具體之指摘，並足據以辨認原判決已具備違背法令之形式，始屬相當
。惟如所指摘事項純屬對事實審法院已經調查說明之事項或採證認事職權之適法行使
，重為事實上之爭辯或任意指摘，尚不能認為已具備違背法令之形式，自應認其上訴
為違背法律上之程式，從程序上予以駁回。本件被告甲○○上訴意旨略稱：(一)原判決
既認定本件係被害人金天頌先行毆打被告，則被告本無傷人故意，所為之反擊行為，
自得依正當防衛規定免除刑責，原判決就此未予說明不成立之理由，自有違誤。(二)酒
瓶為易碎之物顯非鈍器，原審未查明被告敲擊被害人時酒瓶是否已破裂，遽認酒瓶係
鈍器，亦有未洽。(三)扣案鐵椅之椅腳及手把均完好，並未損壞，被告主張非傷害被害
人之兇器，自非毫無可取，原判決未予說明不採之理由。(四)原判決未說明認定被告犯
罪後態度非佳所憑之證據及認定之理由，亦有理由不備之疏誤。(五)原判決以第一審適
用刑法第五十九條之規定減輕其刑係不當而撤銷原所為有期徒刑三年之判決，竟未依
自首之規定減輕其刑，而量處有期徒刑六年，自屬違背法令等語。惟查原判決係依憑
被告於警訊、偵查及審理中之供述，證人簡惠月、黃素月、徐泰有之證述，卷附高雄
醫學大學附設中和紀念醫院出具之被害人診斷證明書、現場照片、台灣高雄地方法院
檢察署檢察官督同法醫師相驗被害人屍體後填製之相驗屍體證明書、解剖紀錄報告及
照片等證據，綜合判斷，認被告確有原判決事實欄所記載持未碎酒瓶、鐵椅等鈍物敲
擊被害人頭部、身體等處，致被害人傷重不治死亡之犯行。並以被告係於被害人之不
法侵害行為過去後，基於傷害之故意毆擊被害人，核與正當防衛之要件不合（見原判
決理由一－(三)），且說明係以被告迄未與被害人家屬達成民事和解資為認定其犯後態
度非佳之理由，並認被告於犯罪後自首應依法減輕其刑。另以第一審判決適用刑法第
五十九條規定減輕其刑於法未合，檢察官執以指摘第一審判決不當，為有理由，因而
撤銷第一審不當之判決，並審酌一切情狀，改判論處被告傷害人之身體因而致人於死
罪刑（見原判決理由二）。俱已詳其調查證據之結果及得心證之理由。從形式上觀
察，原判決並無判決違背法令情形存在。核被告上訴意旨(一)－(五)純係就原審採證認事
職權之適法行使及已調查說明之事項任意指摘，尚不足據以辨認原判決已具備違背法
令之形式，依首揭說明，應認其上訴違背法律上之程式，予以駁回。
二檢察官上訴部分：
檢察官上訴意旨略稱：原判決理由一－(二)先謂「無證據足認被告有猛力、持續、重擊
等……足供認有殺人犯意之情」。嗣於理由二另謂「……竟重重反擊致死，使被害人
當場造成嚴重之頭部傷勢……」，其理由之說明前後矛盾。另證人簡惠月在警訊及偵
查中就被告與被害人如何發生爭執及現場究有若干人之供述前後不一，原判決未說明
取捨之理由，採證自有違法等語。惟按證人供述之內容與待證事實無關，於判決結果
並無影響，原審法院縱未說明其不採之理由，仍不得據此執為適法之第三審上訴理由
。本件目擊證人簡惠月於警訊及偵查中就被告與被害人如何發生爭執及現場究有若干
人之供述縱前後矛盾。然因與被告有無傷害致人於死犯行之待證事實毫無關係，自與
判決結果不生影響，檢察官執此指摘原判決違誤，難認適法。又原判決理由一－(二)係
在說明必須有猛力、持續、重擊等多項行為，始足作為認定殺人犯意之證明；而理由
二僅單純述被告有重重反擊被害人受傷致死之事實，因被告並無其他猛力持續之行
為，原判決認定被告無殺人之故意，而應成立傷害致人於死罪，其前後說明，核無矛
盾之處，檢察官此部分之指摘，亦不足據以辨認原判決已具備違背法令之形式，顯非
適法之第三審上訴理由，亦應認其上訴違背法律上之程式，予以駁回。
據上論結，應依刑事訴訟法第三百九十五條前段，判決如主文。
中      華      民      國     九十     年      六      月     十四     日
                              最高法院刑事第五庭
                                  審判長法官  紀  俊  乾
                                        法官  黃  正  興
                                        法官  劉  介  民
                                        法官  陳  東  誥
                                        法官  張  春  福
      右正本證明與原本無異
                                              書  記  官
中      華      民      國     九十     年      六      月     十九     日


司法院資訊處製作；財團法人民間司法改革基金會備份。
